【裁判字號】    90,交抗,3
【裁判日期】    900308
【裁判案由】    聲明異議
【裁判全文】
臺灣高等法院花蓮分院刑事裁定                          九十年度交抗字第三號
    抗告人即
    受處分人  甲○○
右抗告人即受處分人因違反道路交通管理處罰條例案件，對於交通部公路局台東監理
站八十九年十二月二十六日所為之東監違字第裁八一－ＡＡ0000000號裁決書
不服而聲明異議，經臺灣台東地方法院九十年一月二十九日九十年度交聲字第五號為
駁回異議之裁定，聲明不服，提起抗告，本院裁定如左：
    主  文
抗告駁回。
    理  由
一、查抗告人即受處分人甲○○於民國八十九年十月四日下午四時二十三分許，騎乘
    車牌ＱＳＩ－八三三號輕型機車，途經台北市○○路與愛國西路交岔路口，為臺
    北市政府警察局中正二分局執勤員警吳家良當場以拍照方式採證，並以抗告人有
    違反道路交通管理處罰條例第三十一條第三項規定之行為逕行製單舉發，嗣將舉
    發通知單送達於抗告人後，抗告人於舉發通知單上所載之應到案日期前向原處分
    機關交通部公路局台東監理站提出申訴，經原處分機關請原舉發單位即台北市政
    府中正第二分局調查結果，仍認抗告人確有未依規定配戴安全帽之違規行為，乃
    依前揭規定逕行裁決抗告人罰鍰新台幣五百元。抗告人不服裁決乃具狀聲明異議
    ，經原法院調查後，以抗告人確有前揭違規行為，原處分機關之裁決並無不合，
    裁定駁回抗告人之異議。
二、抗告意旨略稱：伊僅係未繫扣帽帶，並非未戴安全帽，原法院以道路交通管理處
    罰條例第三十一條第三項規定之立法意旨作為交通部所頒佈行政規則，即交路發
    字第八八六二號令所發佈之機器腳踏車駕駛人及其附載座人戴安全帽實施及宣導
    辦法第二條之授權依據，實有違法之處云云。
三、惟查道路交通管理處罰條例第三十一條第三項規定機器腳踏車駕駛人及附載座人
    未戴安全帽應予處罰之立法意旨，無非係因機器腳踏車係兩輪行駛且車體狹小，
    倘若發生交通事故，駕駛人及附載乘客之頭部極易受到無法彌補之傷害（如腦挫
    傷、腦震盪、腦溢血等）而造成家庭或社會之沉重負擔。如果機器腳踏車駕駛人
    及附載座人依照規定配戴安全帽（扣帶繫緊），則在發生交通事故時較能獲得頭
    部安全之保護而使傷害減到最低，否則安全帽極易因繫戴不牢靠而撞飛掉落，仍
無法達到保護效果。關於安全帽之配戴方式及相關配件，道路交通管理之主管機
    關交通部既然已就安全帽之附件及配戴方式發布行政規則，且該行政規則係依道
    路交通管理處罰條例第三十一條第三項後段法律之授權，則機器腳踏車駕駛人及
    附載乘客自有遵守義務。原法院以抗告人之異議為無理由，因而駁回其異議，經
    核於法並無違誤。
四、抗告意旨仍執陳詞指摘原裁定為不當，不能認為有理由，其抗告應予駁回。
據上論斷，應依道路交通管理處罰條例第八十九條，道路交通案件處理辦法第二十六
條，刑事訴訟法第四百十二條，裁定如主文。
中      華      民      國    九  十    年      三      月      八      日
                                  審判長法官  吳  鴻  章
                                        法官  林  德  盛
                                        法官  張  健  河
右正本證明與原本無異。
本件不得再抗告。
                                      書記官  哈  廣  明
中      華      民      國    九  十    年      三      月      八      日


司法院資訊處製作；財團法人民間司法改革基金會備份。
